【裁判字號】    97,訴,90
【裁判日期】    971203
【裁判案由】    損害賠償
【裁判全文】
臺灣臺東地方法院民事判決                97年度訴字第90號
原      告  丙○○
被      告  乙○○
上列當事人間請求損害賠償事件，本院於民國97年11月19日言詞
辯論終結，判決如下：
    主  文
原告之訴及其假執行之聲請均駁回
訴訟費用由原告負擔。
    事  實
一、原告主張：被告於民國95年3 月16日向原告購買坐落於臺東
    縣太麻里鄉○○村○○段501、502及503 地號山地保留地（
    下稱系爭土地）之楓樹園內之楓樹含園內其他雜樹，面積為
    8公頃，雙方約定買賣價金為（新台幣）1,200,000元，並簽
    訂買賣合約書（下稱系爭買賣）。為便於將來工人於園內工
    作休息乘涼之需，特於系爭買賣第5條約定，被告移植園內
    移植或砍伐作業應每公頃保留景觀樹1 株或2 株計16株（下
    稱系爭楓樹）。嗣被告僱請工人至系爭土地砍伐樹林時，竟
    未依約履行留下系爭楓樹而全數砍伐殆盡，被告顯已違反系
    爭買賣之約定，造成原告權益損害甚鉅等情。爰依系爭買賣
    及債務不履行之法律關係提起本訴，並聲明：(一)被告應給付
    原告1,800,000 元。(二)願供擔保，請准宣告假執行。
二、被告則以：伊有告知工人應保留系爭買賣約定之景觀樹數量
    未予砍伐。伊是據工人通知，始知悉已保留之系爭楓樹遭他
    人砍伐挖取，且有非伊僱請之怪手進入該處整地挖樹頭，砍
    伐期間原告均有至現場察看，應知悉砍伐一切情形，倘有違
    約之情事，自得隨時阻止，伊已依約定保留系爭楓樹，且系
    爭楓樹事後遭人砍除，非有可歸責於伊之事由，原告自不得
    依債務不履行之法律關係請求伊賠償等語置辯，並聲明：
    (一)原告之訴駁回；(二)如受不利判決，願供擔保請准宣告免為
      假執行。
三、兩造不爭執事項如下，並有系爭契約影本乙份（見本院卷第
    7-8頁）、行政院農業委員會林務局臺東林區管理處97年9月
    25日東作字第0977230879 號函（見本院卷第97頁）及照片2
    幀（見本院卷第68頁）等文件在卷可稽，堪信屬實。
  (一)兩造於95年3月16日簽訂系爭買賣，土地面積8公頃，楓樹總
    價120萬元。
  (二)依系爭買賣第5 條約定，被告移植或砍伐園內楓樹，每公頃
    應保留2株，依約定被告應保留16株（ 下稱系爭楓樹）。
  (三)系爭買賣之楓樹，樹齡約35年，單株樹市價約1,615元。
  (四)被告轉賣後每公斤所得為1.8元，單株重約850公斤。
四、本件爭點為：
    (一)系爭楓樹是否係被告或其雇工所砍代？
    (二)原告依契約關係主張被告應負損害賠償責任，有無理由？
    (三)若原告負有賠償責任，則原告因被告違約所受之損害為何
      ？原告可求償之金額為若干？
五、就上開爭執事項本院分述判斷意見如下：
    系爭楓樹是否是被告雇工所砍代？
 (一) 按請求履行債務之訴，除被告自認原告所主張債權發生原因
    之事實外，應先由原告就其主張此項事實，負舉證之責任，
    必須證明其為真實後，被告於其抗辯事實，始應負證明之責
    任，此為舉證責任分擔之原則，最高法院43年台上字第377
    號判例意旨參照。本件依系爭買賣第5條約定被告移植或砍
    伐園內楓樹時，每公頃應保留2株，依約定應留下16株楓樹
    等情，固為被告所不爭執，惟辯以：伊已依買賣時之約定將
    系爭楓樹留下來，系爭楓樹事後為何遭不名人士砍代怠盡，
    伊並不知情等語為辯；經查，證人丁○○證稱：伊自95年3
    月份起受僱於被告至系爭土地砍伐楓香樹，砍伐期間兩造均
    常到現場察看，並告知一公頃要留1到2棵的樹，伊在系爭土
    地工作約砍伐4公頃，都已依約留樹。惟伊曾看到非被告所
    請的工人至系爭土地上開怪手挖保留樹，旋即通知被告，且
    據曾向原告租用系爭土地之人稱，原告與林務局合作種植紅
    豆杉，所以有請林務局的人來整地，並將保留樹砍掉等語（
    見本院卷第104-108頁）；核與證人郭恒盛證稱：伊是工頭
    ，受僱於被告帶工人到系爭土地砍樹，自95年間到96年農曆
    年前才結束，砍伐期間伊都在現場，現場是由伊負責。砍伐
    前，被告有拿契約書給伊看，說每公頃要留下一兩棵，故砍
    樹的時候即依照兩造合約留下楓樹，約有60棵以上，包括雜
    木應共有一百多棵。但伊等還沒有全部砍完時，就有怪手進
    來在系爭土地上整地，在整地的時候除了挖起砍下來的楓樹
    樹頭外，留下的樹也全部都被砍光。這些怪手是誰請來的，
    伊不清楚，但與被告並無關係，是來整地準備要種紅豆杉的
    人。而怪手來的時候原告曾至現場看過，伊想應是經過原告
    的許可。伊看到怪手進來挖樹，雖未阻止，但有照相存證，
    交予被告（見本院卷第128-131頁）等語大致相符。足見被
    告雇工進行系爭土地楓林樹之砍伐時，已依約定留下系爭楓
    樹。再參諸證人戊○○證稱：伊與林業試驗所及原告共同合
    作，自97年3月起至系爭土地上種植紅豆杉等語（見本院卷
    第頁），及證人甲○○同證稱：伊受僱於戊○○開怪手到系
    爭土地整地，整地的時候伊有看到下坡地還有留下幾棵楓樹
    等語以觀；足證前開證人丁○○、郭恒盛所證砍伐時，即有
    不明之人開怪手進入系爭土地整地乙節，即屬非虛。又被告
    僱工在砍伐系爭土地上楓樹之時，既已有原告與之合作種植
    紅豆杉之人進入系爭土地同時進行整地工作，又所為整地行
    為既經過原告許可進入，則整地時所為各該行為，自難認有
    何可歸責於被告之事由。
 (二) 綜上各節，被告已依系爭買賣約定留下系爭楓樹，系爭楓樹
    既非係被告或其雇工所砍伐，縱事後遭人砍伐，然無證據足
    資證明與被告有何關連，則被告抗辯其並未侵害原告權利或
    受有不當利益乙節，洵堪採信。是原告主張被告應負損害賠
    償責任云云，自不足採。原告之主張既無理由，則兩造其餘
    協商之爭點，即無再論述之必要，併此敘明。
六、從而，原告依據系爭買賣請求被告負損害賠償責任，給付原
    告180萬元及法定遲延利息，即無理由，應予駁回。原告之
    訴既經駁回，其假執行之聲請，即失所附麗，應併予駁回。
七、本件事證已臻明確，兩造其餘攻擊防禦方法或舉證，經審酌
    後，認與判決結果不生影響，爰不逐一論列，併此敘明。
八、據上論結，原告之訴為無理由，依民事訴訟法第78條，判決
    如主文。
中    華    民    國    97    年    12    月    3    日
                        民事庭法  官  陳銘珠
以上為正本係照原本作成。
如對本判決上訴，須於判決送達後20日之不變期間內，向本院提
出上訴狀。
                              書記官  蘇美琴
中    華    民    國    97    年    12    月    4    日


司法院資訊處製作；財團法人民間司法改革基金會備份。
